臺灣高等法院花蓮分院刑事判決　　　　　　　　　　　九十四年度上訴字第二號
　　上訴人即
　　被　　告　　丙○○
　　選任辯護人　陳清華律師
右上訴人即被告因竊盜等案件，不服臺灣花蓮地方法院九十三年度訴字第一七七號，
中華民國九十三年十二月三十日第一審判決（起訴案號：臺灣花蓮地方法院檢察署九
十三年度偵字第六二一號、第六二二號、第六二三號、第一六三一號、第一六三二號
、第一六三三號、第一六三六號、第一七八○號、第一七八一號、第一七八二號、第
一七八三號、第一七八四號、第一七八五號、九十三年度偵字第二二一三號），本院
判決如左：
    主  文
原判決撤銷。
丙○○以犯竊盜罪為常業，處有期徒刑貳年陸月，並應於刑之執行前，令入勞動場所
強制工作參年。
扣案之一字型起子一把、油壓剪一支均沒收。
    事  實
一、丙○○曾因竊盜案件，經法院於民國九十一年五月十三日，以九十一年度花簡字
    第五七號判處有期徒刑六月，如易科罰金，以三百元折算一日，緩刑二年確定，
    復因竊盜案件，經台灣花蓮地方法院於九十三年四月二十三日，以九十二年易字
    第一一七號判處有期徒刑一年六月，於九十三年六月十七日確定。詎其仍不知悔
    改，竟意圖為自己不法之所有，基於常業竊盜之概括犯意，獨自於如附表一編號
    一至二十五號所示之時間、地點；或徒手、或攜帶其所有客觀上對人之生命、身
    體構成威脅，足供兇器使用之一字起子、油壓剪等工具，竊取如附表一所示之財
    物。並基於概括犯意，意圖為自己不法所有，持如附表一編號七、十八、二十所
    示竊得之信用卡、金融卡、提款卡，分別冒用被害人之名義，前往金融機構所設
    置之自動付款設備（俗稱自動提款機或ＡＴＭ）輸入密碼（被害人均將密碼與卡
    片併放一起），連續以此不正之方法使電腦自動辨識系統對真正持卡人之識別陷
    於錯誤，而交付金額予丙○○。丙○○於行竊得手後，將行竊及提領款項所得均
    用以購買毒品施用。嗣於九十二年十二月十七日凌晨二時許，丙○○侵入如附表
    一編號十八號之未○○住處竊取財物，經未○○向花蓮縣警察局新城分局報案後
    ，經警前往被害人住處蒐證，現場共採擷六枚清晰可疑指紋，送交內政部警
    政署刑事警察局分析比對、鑑驗指紋結果，與被告丙○○指紋相符，而循線查獲
    上情，並扣得丙○○所有供行竊使用之一字起子、油壓剪各一支。
二、案經辛○○、午○○、申○○、癸○○、己○○、巳○○、子○○、天○○、戌
    ○○、酉○○訴由花蓮縣警察局花蓮分局、吉安分局、新城分局報告臺灣花蓮地
    方法院檢察署檢察官偵查起訴及請求併案審理。
    理  由
一、查被告丙○○前於九十一年十一月間起至九十二年三月三日止因連續攜帶兇器竊
    取電纜線，經檢察官提起公訴，並經台灣花蓮地方法院於九十三年四月二十三日
    ，以九十二年度易字第一一七號判處有期徒刑一年六月，於九十三年六月十七日
    確定，此有刑事判決書及被告全國前案紀錄表各一份存卷可按，被告嗣自九十二
    年七月間起至九十三年二月三日止，續再犯本案多起竊盜案件，但查被告於原審
    法院審理中自承：伊會多次偷竊係因沾染毒癮所致，前案偷電纜線至九十二年三
    月份止，其後至九十二年七月間，此段期間內，伊均未再犯竊案，因伊家人知其
    犯多起竊案，不再讓伊出去，所以伊那段期間均未再施用毒品，本來沒有想再繼
    續竊盜，是因後來又染上施用毒品海洛因習慣，所以才又去偷等情（見原審卷頁
    六十四），則被告於前案竊盜犯行為警查獲後，本既已無意再行竊盜，係因嗣後
    再染毒癮始復犯案，則被告就本案犯行，顯與前案非基於概括犯意而為，灼然甚
    明，從而，尚難認前案判決之部分與本件事實有何連續犯關係，而本案被告所犯
    係常業竊盜罪，既然是被告另行起意再犯，即不在前案效力所及，本案事實仍應
    由法院另為有罪或無罪之實體判決，合先敘明。又被告於本院審理中主張被告曾
    經分別在九十二年三月至七月間在花蓮市○○街、花蓮港附近加油站前以及花蓮
    縣議會通往化道路斜坡旁等地竊取電纜線，並主張本案係連續犯下之罪行，屬於
    裁判上一罪關係，因此本案應為免訴判決，然查被告已經在原審陳明在前案犯後
    ，就沒有再犯竊盜之意，而且也陳明被告在三月到七月間都沒有再犯其他案件，
    卻在本院審理時，想起在那段時間另外犯有三案，本院認為被告提出該項證據之
    調查既無法認定被告本案之犯行與前案之犯行間有連續犯之裁判上一罪關係，也
    因為被告無法具體指出犯罪之時間地點，無從查證，因此該項證據之調查已無必
    要，應予駁回。本院仍應就本案為實體審判。
二、被告雖又主張於警詢中之筆錄係屬警員非法於夜間進行詢問，但查筆錄已經載明
    被告同意於夜間接受詢問，並經被告簽名在筆錄內，尤其被告於審理中對於檢察
    官所起訴之犯罪事實均坦白承認，被告於本院再抗辯夜間詢問為不合法，亦無足
    採。
三、前揭事實業據被告丙○○坦承不諱，核與告訴人辛○○、午○○、申○○、癸○
    ○、己○○、巳○○、子○○、天○○、戌○○、酉○○、被害人戊○、庚○○
    、未○○、丁○○、辰○○、乙○○、張琨梅、丑○○、壬○○、亥○○、寅○
    ○、卯○○、甲○○、楊甯吉、陳群偉於警詢時之指訴（述）暨證人羅仁佑、黃
    涵青、柯中恩、王淵源、吳志修、范秋香於警詢之證述情節相符。另被告於九十
    二年十二月十七日凌晨二時許，侵入被害人未○○之住處竊取被害人財物，經被
    害人向花蓮縣警察局新城分局報案後，經警前往被害人住處蒐證，現場共採擷六
    枚清晰可疑指紋，經送交內政部警政署刑事警察局輸入電腦比對再由人工確認結
    果：送鑑現場可資比對指紋四枚（編號１、２、５、５－１），分別與該局檔存
    丙○○指紋卡左食指、左食指、左中指、左環指指紋相符，此有九十三年一月三
    日內政部警政署刑事警察局刑紋字第０９２０２４１１７４號鑑驗書附卷可考。
    此外，復有現場照片、贓證物品認領保管收據、提款明細紀錄等資料附卷及如事
    實欄所述之工具扣案可資佐證，被告犯行之罪證並均詳如附件證據欄之記載，本
    案事證明確，被告犯行洵堪認定，應予依法論科。
四、核被告所為，係犯刑法第三百二十二條之常業竊盜罪、同法第三百零六條第一項
    之無故侵入住宅罪、同法第三百三十九條之二第一項之以不正方法由自動付款設
    備取得他人之物罪。按刑法上之常業竊盜罪，係指以竊盜為職業者而言，但並不
    以別無其他職業為限，又所謂常業犯，指反覆以同種類行為為目的之社會活動之
    職業性犯罪而言，至於犯罪所得之多寡，是否恃此犯罪為唯一之謀生職業，則非
    所問，縱令兼有其他職業，仍無礙於該常業犯罪之成立（最高法院十八年上字第
    一九六一號、八十五年度台上字第五一○號判例可資參照）。查被告於原審審理
    時自承：伊除原先之施用安非他命毒癮外，其後又再染上施用毒品海洛因惡習，
    因幾乎每天都要買毒品達一、二千元，所以才會以每月三至六次之頻繁次數侵入
    住宅行竊等情（見原審卷頁六十四），另參酌被告前因多次竊盜案件，甫經法院
    判處重刑，復再行犯本案之多次竊盜案件，有台灣花蓮地方法院檢察署刑案資料
    查註紀錄表一份存卷可按，且被告年輕力壯，不思戮力工作，行竊時間極為密集
    ，被害人數甚多，每次行竊所得非微，並多次持用竊得之被害人金融卡或信用卡
    至自動付款設備提領現金，足見該段時間內，被告係藉竊盜維生，甚為明灼。
    故核被告所為，係犯刑法第三百二十二條之常業竊盜罪。至被告先後多次無故侵
    入住宅、及以不正方法由自動付款設備取得他人之物之行為，均時間緊接，所犯
    係構成要件相同之罪，各顯係基於概括犯意反覆為之，應依連續犯之規定，論以
    一罪，並加重其刑。再被告持如附表一所示編號七、十八、二十所示竊得之金融
    卡、信用卡，以不正方法由自動付款設備取得被害人之現金之行為，與其所犯上
    開常業竊盜罪間，以及無故侵入住宅罪、常業竊盜罪間，有方法結果之牽連關係
    ，應依刑法第五十五條規定後段，從一重之常業竊盜罪論處。再者，公訴人雖未
    就被告如附表編號第三號之竊盜犯行提起公訴，惟此部分與已起訴之竊盜部分，
    被告係基於常業竊盜之犯意為之，為實質上一罪，為起訴效力所及，本院自得併
    予審判。另選任辯護人雖主張：被告於九十三年二月三日因毒品案件為警緝獲後
    ，於毫無犯下竊案之蛛絲馬跡情況下，主動申報其所涉本件多次竊案，並坦承犯
    行，所為應符合自首之減刑要件云云。然按刑法第六十二條所規定之自首，以對
    於未發覺之罪，向有偵查權之機關或公務員自承犯罪，進而接受裁判為要件；而
    具有連續犯或牽連犯等裁判上一罪關係之犯罪，苟全部犯罪未被發覺前，行為人
    僅就其中一部分犯罪自首，固仍生全部自首之效力，反之，倘其中一部分犯罪已
    先被有偵查權之機關或公務員發覺，行為人事後方就其餘未被發覺之部分，自動
    供認其犯行時，因與上開自首之要件不符，自不得適用自首之規定減輕其刑，最
    高法院八十三年度台上字第三九三五號判決可資參照。查本案被告於九十二年十
    二月十七日凌晨二時許，侵入被害人未○○之住處竊取財物，經被害人向花蓮縣
    警察局新城分局報案後，經警前往被害人住處蒐證，現場共採擷六枚清晰可疑指
    紋送驗，經內政部警政署刑事警察局分析比對、鑑驗指紋結果與被告丙○○指紋
    相符，有前揭九十三年一月三日內政部警政署刑事警察局刑紋字第０９２０２４
    １１７４號鑑驗書在卷可憑，故本案被告遲至九十三年二月三日因案為警緝獲後
    ，始就已發覺之事實陳述自己犯罪，僅可謂為自白，尚與自首之要件有間，極為
    明確，選任辯護人之主張尚屬無據。爰審酌被告於九十一年間曾經竊盜罪，被判
    處有期徒刑六月，緩刑二年，又再於九十三年間因竊盜罪判處一年六月，於前案
    判決確定後，隨即又於九十三年九月十五日因本案遭起訴，被告素行不良，但是
    刑罰之目的除了具有一般預防之效果，警示其他潛藏的犯罪者，因為罪刑之宣告
    而不敢犯罪之外，也具有矯正罪犯之目的，希望藉由刑之執行讓犯罪者能矯正其
    行為，當再回社會之後，能因為其行為符合社會一般人之期待，而獲得自我肯定
    ，刑罰之目的尤其應以後者為首要考量，嚴刑重罰固然在一時之間足以嚇阻犯罪
    行為，讓社會產生秩序已獲重建的迷霧，但是卻容易使其他應該與刑罰共同對於
    反秩序行為發揮矯正功能的其他社會系統例如學校、家庭、社會教育、政府社會
    福利部門以及道德宗教系統等等無法充分發揮，致使這些系統發揮功能時所能帶
    來的溫暖、寬厚、良善、愛心等等人類善良素質無法滲透人心，終至使社會因為
    充滿著刑罰，也充滿著刑法所無法完全避免的處罰印記，此顯非吾輩所企望者。
    本案被告從九十一年十一月起到九十三年二月間，均涉有竊盜犯行，其中九十一
    年十一月到九十二年三月間之犯行，經法院判處有期徒刑一年六月確定在案，被
    告尚未接受徒刑之執行，即又因本案竊盜罪被起訴，則刑之執行是否對於被告足
    以發生矯正的功能尚未彰顯，因此本院認為本案常業竊盜罪徒刑之量刑應考量前
    案徒刑尚未執行之因素，並再考量被告因身染毒癮，難以自拔，竟多次攜帶具有
    危險性之一字起子、螺絲起子、油壓剪等工具，於夜間，甚或日間屢屢侵入民宅
    行竊，導致被竊受害人心理重大恐懼，且其行竊次數高達二十五次，並曾持行竊
    所得金融卡等，提領現金幾達二十萬元，實對人民居家安全、財產法益及社會秩
    序安寧危害極鉅，公訴人求處被告有期徒刑五年，被告其犯後坦承犯行，態度尚
    稱良好等一切情狀，以量處二年六月有期徒刑，併依竊盜犯贓物犯保安處分條例
    第三條第一項第二款之規定，諭知於刑之執行前令入勞動場所強制工作三年，適
    足以資矯治被告行為。扣案之一字起子、油壓剪各一支，均係被告所有用以供行
    竊之物，業據其供陳在卷，均應依刑法第三十八條第一項第二款規定宣告沒收。
    至被告行竊所用之如附表一所示其他工具，並未扣案，且無積極證據證明尚仍存
    在，爰不併予宣告沒收，附此敘明。
五、原審認定被告罪刑，固屬無誤，但原審量處有期徒刑四年，本院認為考量前述因
    素，應以量處有期徒刑二年六月為適當，被告以原審量刑過重為理由，提起上訴
    ，為有理由，應由本院撤銷改判。
六、另公訴意旨認被告於如附表二編號一至三號所示時、地，以如附表二所示方法，
    竊取如附表二所示之財物，亦涉犯刑法第三百二十二條之常業竊盜罪嫌，惟按被
    告之自白不得作為有罪判決之唯一證據，刑事訴訟法第一百五十六條第二項定有
    明文。查被告對於上開行為雖亦自白不諱，惟公訴人並未提出任何證據足資佐證
    該部分之犯行，是依據上開說明，自不得依據被告之自白，作為認定被告有罪之
    唯一證據。從而，此部分不能證明被告犯罪，此外，復查無其他積極證據足證被
    告確涉有該部分之犯行，原應為無罪之諭知，惟公訴意旨認此部分與前開論罪科
    刑部分，具有常業犯之實質上一罪之關係，爰不另為無罪之諭知，附此敘明。
七、據上論斷，應依刑事訴訟法第三百六十九條第一項、第二百九十九條第一項前段
    ，刑法第五十六條、第三百二十二條、第三百零六條第一項、第三百三十九條之
    二第一項、第五十五條、第三十八條第一項第二款，竊盜犯贓物犯保安處分條例
    第三條第一項第二款、第四條、第五條第一項前段，罰金罰鍰提高標準條例第一
    條前段，判決如主文。
本案經檢察官崔紀鎮到庭執行職務。
中     華      民      國     九十四    年     六      月    二十四     日
                                  審判長法  官  謝  志  揚
                                        法  官  莊  謙  崇
                                        法  官  賴  淳  良
右正本證明與原本無異。
如不服本判決，應於送達後十日內，向本院提出上訴狀。其未敘述理由者，並應於提
出上訴狀後十日內向本院補提理由狀(須附繕本)。
                                        書記官  邱  廣  譽
中      華      民      國      九十四      年      六    月   二十七   日
附錄    本判決論罪科刑法條：
第三百二十二條
(常業竊盜)
以犯竊盜罪為常業者，處一年以上七年以下有期徒刑。
第三百零六條
(侵入住居罪)
無故侵入他人住宅、建築物或附連圍繞之土地或船艦者，處一年以下有期徒刑、拘役
或三百元以下罰金。
無故隱匿其內，或受退去之要求而仍留滯者，亦同。
第三百三十九條之二
意圖為自己或第三人不法之所有，以不正方法由自動付款設備取得他人之物者，處三
年以下有期徒刑、拘役或一萬元以下罰金。
以前項方法得財產上不法之利益或使第三人得之者，亦同。
竊盜犯贓物犯保安處分條例
第三條
十八歲以上之竊盜犯、贓物犯，有左列情形之一者，得於刑之執行前，令入勞動場所
強制工作：
一  有犯罪之習慣者。
二  以犯竊盜罪或贓物罪為常業者。
刑法第八十四條第一項之期間，自前項強制工作執行完畢之日起算。但強制工作自應
執行之日起經過三年未執行者，自該三年之期間屆滿之日起算。
第四條
依本條例所為之保安處分及其期間，由法院以判決諭知。
第五條
依本條例宣告之強制工作處分，其執行以三年為期。但執行已滿一年六個月，而執行
機關認為無繼續執行之必要者，得檢具事證，報請檢察官聲請法院免予繼續執行。
依本條例宣告之強制工作處分，執行已滿三年，而執行機關認為有延長之必要者，得
檢具事證報經上級主管機關核准後，報請檢察官聲請法院許可延長之。但延長期間，
最長不得逾一年六個月，並以一次為限，在延長期間內，執行機關認無繼續延長之必
要者，得隨時檢具事證，報請檢察官聲請法院免予繼續延長執行。
